---
title: "Regressão Linear para Explicar a votação de Deputados"
author: "Luiz Fernando da Silva"
date: "26 de setembro de 2018"
output: html_document
---

```{r setup, include=FALSE}
library(reshape2)
library(tidyverse)
library(caret)
library(here)
library(GGally)
library(corrplot)
library(lattice)
library(broom)
```

# Descrição dos Dados

Os dados podem ser baixados nos links a seguir: [Eleições 2006](https://canvas.instructure.com/courses/1402758/files/69433650/download?verifier=GvsTSXgoNVf22qbJerOSPAkHsOsdBUZD1Z1AD4lI), [Eleições 2010](https://canvas.instructure.com/courses/1402758/files/69433651/download?verifier=ZETCucixF9Mkjhfp7CLuchjRXWlSwtw69ZhQ0jyk), [Eleições 2006 + 2010](https://canvas.instructure.com/courses/1402758/files/69406530/download?verifier=w88G2kvz56ZJbCSGXgm22zKizUdptatpCDigS9ei&wrap=1).

"sequencial_candidato" :(character) id do candidato

"nome": (character)

"uf": (character)

"partido": (character)

"quantidade_doacoes": (integer)

"quantidade_doadores": (integer) número de doadores diferentes

"total_receita": (double) soma em R$ das doações

"media_receita": (double) média das doações

"recursos_de_outros_candidatos/comites": (double) quantia em R$ das doações provenientes de outros candidatos ou comite partidário

"recursos_de_pessoas_fisicas": (double) quantia em R$ das doações provenientes de outros CPFs

"recursos_de_pessoas_juridicas": (double) quantia em R$ das doações provenientes de outros CNPJ

"recursos_proprios": (double) quantia em R$ das doações provenientes do próprio candidato

"recursos_de_partido_politico": (double) quantia em R$ das doações provenientes do partido político do candidato

"votos": (integer) variável alvo. Se refere ao número de votos na campanha de 2006 e 2010

"quantidade_despesas": (integer)

"quantidade_fornecedores": (integer) número de fornecedores/despesas diferentes

"total_despesa": (double) soma em R$ das despesas de campanha

"media_despesa": (double) média das despesas de campanha

"cargo": (character)

"Sexo":  (character)

"grau": (character) grau de instrução do candidato

"estado_civil": (character)

"ocupacao": (character) ocupação do candidato


#### Carregando os dados referentes as eleições de 2006, 2010 e 2006_2010
```{r, include=FALSE}
dados_2006 <- readr::read_csv(
  here::here('data/eleicoes_2006.csv'), 
  local=readr::locale("br"),
  col_types = cols(
    ano = col_integer(),
    sequencial_candidato = col_character(),
    quantidade_doacoes = col_integer(),
    quantidade_doadores = col_integer(),
    total_receita = col_double(),
    media_receita = col_double(),
    recursos_de_outros_candidatos.comites = col_double(),
    recursos_de_pessoas_fisicas = col_double(),
    recursos_de_pessoas_juridicas = col_double(),
    recursos_proprios = col_double(),
    `recursos_de_partido_politico` = col_double(),
    quantidade_despesas = col_integer(),
    quantidade_fornecedores = col_integer(),
    total_despesa = col_double(),
    media_despesa = col_double(),
    votos = col_integer(),
    .default = col_character()))
```

```{r, include=FALSE}
dados_2010 <- readr::read_csv(
  here::here('data/eleicoes_2010.csv'), 
  local=readr::locale("br"),
  col_types = cols(
    ano = col_integer(),
    sequencial_candidato = col_character(),
    quantidade_doacoes = col_integer(),
    quantidade_doadores = col_integer(),
    total_receita = col_double(),
    media_receita = col_double(),
    recursos_de_outros_candidatos.comites = col_double(),
    recursos_de_pessoas_fisicas = col_double(),
    recursos_de_pessoas_juridicas = col_double(),
    recursos_proprios = col_double(),
    `recursos_de_partido_politico` = col_double(),
    quantidade_despesas = col_integer(),
    quantidade_fornecedores = col_integer(),
    total_despesa = col_double(),
    media_despesa = col_double(),
    votos = col_integer(),
    .default = col_character()))
```

```{r, include=FALSE}
dados_2006_2010 <- readr::read_csv(
  here::here('data/eleicoes_2006_e_2010.csv'), 
  local=readr::locale("br"),
  col_types = cols(
    ano = col_integer(),
    sequencial_candidato = col_character(),
    quantidade_doacoes = col_integer(),
    quantidade_doadores = col_integer(),
    total_receita = col_double(),
    media_receita = col_double(),
    recursos_de_outros_candidatos.comites = col_double(),
    recursos_de_pessoas_fisicas = col_double(),
    recursos_de_pessoas_juridicas = col_double(),
    recursos_proprios = col_double(),
    `recursos_de_partido_politico` = col_double(),
    quantidade_despesas = col_integer(),
    quantidade_fornecedores = col_integer(),
    total_despesa = col_double(),
    media_despesa = col_double(),
    votos = col_integer(),
    .default = col_character()))
```


#### Preenchendo valores nulos com 0
```{r}
dados_2006_2010[is.na(dados_2006_2010)] = 0
dados_2006[is.na(dados_2006)] = 0
dados_2010[is.na(dados_2010)] = 0
```

#### Transformando variáveis categóricas
```{r}
dados_2006 %>% 
  mutate(uf = as.factor(uf),
         nome = as.factor(nome),
         sexo = as.factor(sexo),
         grau = as.factor(grau),
         nome = as.factor(nome),
         cargo = as.factor(cargo),
         partido = as.factor(partido),
         ocupacao = as.factor(ocupacao),
         estado_civil = as.factor(estado_civil),
         sequencial_candidato = as.numeric(sequencial_candidato)) -> dados_2006
```

```{r}
dados_2010 %>% 
  mutate(uf = as.factor(uf),
         nome = as.factor(nome),
         sexo = as.factor(sexo),
         grau = as.factor(grau),
         nome = as.factor(nome),
         cargo = as.factor(cargo),
         partido = as.factor(partido),
         ocupacao = as.factor(ocupacao),
         estado_civil = as.factor(estado_civil),
         sequencial_candidato = as.numeric(sequencial_candidato)) -> dados_2010
```

```{r}
dados_2006_2010 %>% 
  mutate(uf = as.factor(uf),
         nome = as.factor(nome),
         sexo = as.factor(sexo),
         grau = as.factor(grau),
         nome = as.factor(nome),
         cargo = as.factor(cargo),
         partido = as.factor(partido),
         ocupacao = as.factor(ocupacao),
         estado_civil = as.factor(estado_civil),
         sequencial_candidato = as.numeric(sequencial_candidato)) -> dados_2006_2010
```

#### Filtrando variáveis categóricas que não possuem mais de uma categoria, ou cada linha é uma categoria diferente, o que não ajuda na construção dos modelos.
```{r}
dados_filtrados_2006 <- dados_2006 %>% select(-nome, -ano, -cargo)
```

```{r}
dados_filtrados_2010 <- dados_2010 %>% select(-nome, -ano, -cargo)
```

```{r}
dados_filtrados_2006_2010 <- dados_2006_2010 %>% select(-nome, -ano, -cargo)
```

### Questão 1 - Um modelo de regressão múltipla com todas as variáveis é plausível para explicar a variação em y (número de votos) em 2006? Mesma pergunta para 2010.

Um modelo de regressão linear multipla com todas as variáveis não é tão bom para explicar a variação de y (Quantidade de votos), pois analizando as regressões criadas com os dados de 2006 e 2010, podemos observar que o R² não é tão alto (0.57 nos dados de 2006 e 0.54 nos de 2010) o que mostra que usar todas as variáveis não é bom para explicar os voto. Pode-se obsevar também que a muitas variáveis que não são necessárias no modelo, tais como, quantidade_despesas, quantidade_fornecedores e recursos_de_partido_politico.

```{r}
lmModel2006 <- dados_filtrados_2006 %>% lm(formula=votos ~ .)
broom::glance(lmModel2006)
```

```{r}
lmModel2010 <- dados_filtrados_2010 %>% lm(formula = votos ~ .)
broom::glance(lmModel2010)
```

###2- Compare as regressões construídas para 2006 e 2010. Quais as diferenças/semelhanças percebidas? Algumas sugestões: Analise os plots de resíduos e verifique se há tendências nos erros para cada ano.
* Analise os plots de resíduos e verifique se há tendências nos erros para cada ano.
* Quais variáveis conseguem explicar melhor o número de votos? Compare essas variáveis entre os modelos. Mesma coisa para as variáveis menos explicativas.
* Compare os valores de R2 e RSE considerando as regressões para cada ano.
* Inclua outros pontos de comparação que você ache interessante.


```{r}
p1 = ggplot(lmModel2006, aes(.fitted, .resid)) +
    geom_point()
p1 = p1 + geom_hline(yintercept=0, col="red", linetype="dashed")
p1 = p1 + xlab("Valores ajustados") + ylab("Resíduos")
p1 = p1 + ggtitle("Gráfico de Resíduos vs Ajustamento") + 
    theme_bw()
p1
```
Como podemos visualizar no plot de resíduos acima os erros não parecem estar distruibuidos de forma aleatória e simétrica em torno da linha potilhada, o indica que o modelo não conseguiu explicar bem os erros nos dados, Existem pontos onde eles estão mais juntos e outros onde estão bem dispersos. Além disso parece haver um padrão na distribuição dos erros, os resíduos tendem à assumir valores menores a medida que os valores ajustados aumentam.
```{r}
p1 = ggplot(lmModel2010, aes(.fitted, .resid)) +
    geom_point()
p1 = p1 + geom_hline(yintercept=0, col="red", linetype="dashed")
p1 = p1 + xlab("Valores ajustados") + ylab("Resíduos")
p1 = p1 + ggtitle("Gráfico de Resíduos vs Ajustamento") + 
    theme_bw()
p1
```

De forma semelhante ao plot dos dados de 2006, esse também não esté aleatoriamente e simetricamente distribuito em torno da linha pontilhada, o que indica que o modelo não explica bem os erros nos dados.

#### Comparando R² e RSE
| |modelo 2006 | modelo 2010 |
|:-:|:------:|:--------:|
| R²  | 0.5779 | 0.5405 |
| RSE  | 3213 | 3810 |
| Adjusted R-squared| 0.5487 | 0.5129 |

Analisando a tabela acima, percebe-se que o valor do R² é maior no modelo de 2006 e o RSE é menor também em 2006, o que indica que o modelo de relação linear escolhido se ajusta melhor aos dados de 2006.

#### Q-Q (Quantile-Quantile)

```{r}
lmModel2006 %>%
  ggplot(aes(sample=rstandard(.))) +
  stat_qq(na.rm = TRUE,
          shape=1,size=3) +      
  labs(title="Normal Q-Q (2006 eleições)",        # plot title
  x="Theoretical Quantiles",      # x-axis label
  y="Standardized Residuals") +   # y-axis label +
  geom_abline(color = "red",
              size = 0.8,
              linetype="dashed")  # dashed reference line
```

Olhando para o gráfico acima pode-se observar que os resíduos estão próximos da reta porém possuem um leve desvío, o que indica que não são normalmente distríbuidos.

```{r}
lmModel2010 %>%
  ggplot(aes(sample=rstandard(.))) +
  stat_qq(na.rm = TRUE,
          shape=1,size=3) +      
  labs(title="Normal Q-Q (2010 eleições)",        # plot title
  x="Theoretical Quantiles",      # x-axis label
  y="Standardized Residuals") +   # y-axis label +
  geom_abline(color = "red",
              size = 0.8,
              linetype="dashed")  # dashed reference line
```

Em comparação com o gráfico anterior, o plot de 2010 está mais próximo da reta, embora ainda possua leves desvíos, ela está mais próxima de um modelo normalmente distrubuído.

###3- Todas as variáveis são úteis para os modelos de regressão? Há variáveis redudantes? Faça análises para 2006 e 2010 separadamente.
Para esta análise, foram utilizada apenas as variáveis numéricas, afim de simplificar a análize, já que existem muitas categorias nas variáveis catégoricas. Observando o gráfico de correlações abaixo de 2006 e 2010 podemos obsevar que as variáveis total_despesa e total_receita são as que mais estão correlacionada com a variável votos em ambos os anos, e que a correlação entre elas mesmas é 1, o que pode indicar uma redundância ao utiliza-las na regressão, e outras variáveis como recursos_de_pessoas_físicas e recursos_de_pessoas_juridicas possuem uma baixa correlação com votos, o que mostra que elas podem não conseguir explicar os votos e podem ser removidas da regressão, ou seja, nem todas as variáveis são importantes para o modelo final da regressão, algumas delas podem ser removidas.
```{r}
dados_2006 %>% 
  na.omit() %>%
  ggcorr(palette = "RdBu",
         color = "grey50",
         label = TRUE, hjust = 1,
         label_size = 3, size = 4,
         nbreaks = 5, layout.exp = 7) +
  ggtitle("Gráfico de correlação eleições 2006")
```

```{r}
dados_2010 %>% 
  na.omit() %>%
  ggcorr(palette = "RdBu",
         color = "grey50",
         label = TRUE, hjust = 1,
         label_size = 3, size = 4,
         nbreaks = 5, layout.exp = 7) +
  ggtitle("Gráfico de correlação eleições 2010")
```

###4- No caso de haver variáveis pouco explicativas e/ou redudantes, construa um novo modelo sem essas variáveis e o compare ao modelo com todas as variáveis (e.g. em termos de R2 e RSE). Faça isso para 2006 e 2010 separadamente.

Ao remover as variáveis categóricas do modelo, ocorreu uma pequena queda no valor do R², porém ao remover as variáveis redundantes e as váriáveis que não faziam sentido para o modelo, o R² se mantece o mesmo, o que mostra que o novo modelo sem essas variáveis é tão explicativo quanto quando estava com elas. Esta siatuação de se manter o mesmo R² ocorreu tanto em 2006 quanto em 2010, mostrando que mesmo com dados bem diferentes, a relação tende a se manter a mesma.
```{r}
dados_filtrados_2006 <- dados_2006 %>% 
  select(-partido,
         -uf,-nome,
         -estado_civil,
         -ocupacao,-ano,
         -cargo,-grau,-sexo)


lmModel2006 <- dados_filtrados_2006 %>% 
  lm(formula = votos ~ . 
     -recursos_de_pessoas_fisicas 
     -recursos_de_pessoas_juridicas 
     -quantidade_fornecedores 
     -quantidade_doacoes 
     -total_receita)

summary(lmModel2006)
broom::glance(lmModel2006)
```

```{r}
dados_filtrados_2010 <- dados_2010 %>% 
  select(-partido,
         -uf,-nome,
         -estado_civil,
         -ocupacao,-ano,
         -cargo,-grau,-sexo)


lmModel2010 <- dados_filtrados_2010 %>% 
  lm(formula = votos ~ . 
     -recursos_de_pessoas_fisicas 
     -recursos_de_pessoas_juridicas 
     -quantidade_fornecedores 
     -quantidade_doacoes 
     -total_receita)

summary(lmModel2010)
broom::glance(lmModel2010)
```

###5- Construa agora uma regressão considerando os anos 2006 e 2010 em conjunto. Que diferenças/semelhanças você percebe em relação aos modelos individuais por ano? Veja a questão 2 para sugestões que você usar para comparação.
```{r}
dados_filtrados_2006_2010 <- dados_2006_2010 %>% 
  select(-partido,
         -uf,-nome,
         -estado_civil,
         -ocupacao,-ano,
         -cargo,-grau,-sexo)


lmModel2006_2010 <- dados_filtrados_2006_2010 %>% 
  lm(formula = votos ~ . 
     -recursos_de_pessoas_fisicas 
     -recursos_de_pessoas_juridicas 
     -quantidade_fornecedores 
     -quantidade_doacoes 
     -total_receita)

summary(lmModel2006_2010)
broom::glance(lmModel2006_2010)
```


Em relação aos modelos indivídais, o R² e O RSE são bem próximos, o que indica que o modelo se ajusta forma semelhante em ambos os casos (juntos ou separados).

```{r}
p1 = ggplot(lmModel2006_2010, aes(.fitted, .resid)) +
    geom_point()
p1 = p1 + geom_hline(yintercept=0, col="red", linetype="dashed")
p1 = p1 + xlab("Valores ajustados") + ylab("Resíduos")
p1 = p1 + ggtitle("Gráfico de Resíduos vs Ajustamento") + 
    theme_bw()
p1
```

O padrão observado no plot de resíduos dos dados individualemente se manteve no plot dos dados juntos, mostrando que mais dados não foram suficientes para melhorar o modelo.

```{r}
lmModel2006_2010 %>%
  ggplot(aes(sample=rstandard(.))) +
  stat_qq(na.rm = TRUE,
          shape=1,size=3) +      
  labs(title="Normal Q-Q (2006 e 2010 eleições)",        # plot title
  x="Theoretical Quantiles",      # x-axis label
  y="Standardized Residuals") +   # y-axis label +
  geom_abline(color = "red",
              size = 0.8,
              linetype="dashed")  # dashed reference line
```

Pode-se observar que no gráfico acima, a distribuição dos erros são semelhantes aos dos gráficos dos dados individuais.

Comparando de forma geral os modelos com os dados individuais dos anos e o modelo com os dados juntos, é possível perceber que mesmo com a adição de mais dados (Juntando os dois conjuntos) o modelo gerado permaneceu semelhante aos individuais, o que mostra que somente a adição de mais dados não é suficiente para melhorar o modelo, é preciso também melhorar a função que é aplicada nos dados, diminuindo o erro de predição. Além disso é preciso tomar cuidado com a superespecialização do modelo (overfitting), que faz com que ele seja muito bom para o conjunto de dados já coletado, mas que não é bom para dados nunca vistos.
