---
title: "Regressão Linear para Explicar a votação de Deputados"
author: "Luiz Fernando da Silva"
date: "26 de setembro de 2018"
output: html_document
---

```{r setup, include=FALSE}
library(reshape2)
library(tidyverse)
library(caret)
library(here)
library(GGally)
library(corrplot)
library(lattice)
library(broom)
```

```{r, include=FALSE}
dados_2006 <- readr::read_csv(
  here::here('data/eleicoes_2006.csv'), 
  local=readr::locale("br"),
  col_types = cols(
    ano = col_integer(),
    sequencial_candidato = col_character(),
    quantidade_doacoes = col_integer(),
    quantidade_doadores = col_integer(),
    total_receita = col_double(),
    media_receita = col_double(),
    recursos_de_outros_candidatos.comites = col_double(),
    recursos_de_pessoas_fisicas = col_double(),
    recursos_de_pessoas_juridicas = col_double(),
    recursos_proprios = col_double(),
    `recursos_de_partido_politico` = col_double(),
    quantidade_despesas = col_integer(),
    quantidade_fornecedores = col_integer(),
    total_despesa = col_double(),
    media_despesa = col_double(),
    votos = col_integer(),
    .default = col_character()))
```

```{r, include=FALSE}
dados_2010 <- readr::read_csv(
  here::here('data/eleicoes_2010.csv'), 
  local=readr::locale("br"),
  col_types = cols(
    ano = col_integer(),
    sequencial_candidato = col_character(),
    quantidade_doacoes = col_integer(),
    quantidade_doadores = col_integer(),
    total_receita = col_double(),
    media_receita = col_double(),
    recursos_de_outros_candidatos.comites = col_double(),
    recursos_de_pessoas_fisicas = col_double(),
    recursos_de_pessoas_juridicas = col_double(),
    recursos_proprios = col_double(),
    `recursos_de_partido_politico` = col_double(),
    quantidade_despesas = col_integer(),
    quantidade_fornecedores = col_integer(),
    total_despesa = col_double(),
    media_despesa = col_double(),
    votos = col_integer(),
    .default = col_character()))
```

```{r, include=FALSE}
dados_2006_2010 <- readr::read_csv(
  here::here('data/eleicoes_2006_e_2010.csv'), 
  local=readr::locale("br"),
  col_types = cols(
    ano = col_integer(),
    sequencial_candidato = col_character(),
    quantidade_doacoes = col_integer(),
    quantidade_doadores = col_integer(),
    total_receita = col_double(),
    media_receita = col_double(),
    recursos_de_outros_candidatos.comites = col_double(),
    recursos_de_pessoas_fisicas = col_double(),
    recursos_de_pessoas_juridicas = col_double(),
    recursos_proprios = col_double(),
    `recursos_de_partido_politico` = col_double(),
    quantidade_despesas = col_integer(),
    quantidade_fornecedores = col_integer(),
    total_despesa = col_double(),
    media_despesa = col_double(),
    votos = col_integer(),
    .default = col_character()))
```


```{r}
dados_2006_2010[is.na(dados_2006_2010)] = 0
dados_2006[is.na(dados_2006)] = 0
dados_2010[is.na(dados_2010)] = 0
```

```{r}
dados_2006 %>% 
  mutate(uf = as.factor(uf),
         nome = as.factor(nome),
         sexo = as.factor(sexo),
         grau = as.factor(grau),
         nome = as.factor(nome),
         cargo = as.factor(cargo),
         partido = as.factor(partido),
         ocupacao = as.factor(ocupacao),
         estado_civil = as.factor(estado_civil),
         sequencial_candidato = as.numeric(sequencial_candidato)) -> dados_2006

# data_scaled$id <- 1:nrow(data_scaled)
# 
# data_scaled %>% 
#   dplyr::sample_frac(.7) -> data_treino
```

```{r}
dados_2010 %>% 
  mutate(uf = as.factor(uf),
         nome = as.factor(nome),
         sexo = as.factor(sexo),
         grau = as.factor(grau),
         nome = as.factor(nome),
         cargo = as.factor(cargo),
         partido = as.factor(partido),
         ocupacao = as.factor(ocupacao),
         estado_civil = as.factor(estado_civil),
         sequencial_candidato = as.numeric(sequencial_candidato)) -> dados_2010

# data_scaled$id <- 1:nrow(data_scaled)
# 
# data_scaled %>% 
#   dplyr::sample_frac(.7) -> data_treino
```

```{r}
dados_filtrados_2006 <- dados_2006 %>% select(-nome, -ano, -cargo)
```

```{r}
dados_filtrados_2010 <- dados_2010 %>% select(-nome, -ano, -cargo)
```

```{r}
dados_filtrados_2006_2010 <- dados_2010 %>% select(-nome, -ano, -cargo)
```


### Questão 1 - Um modelo de regressão múltipla com todas as variáveis é plausível para explicar a variação em y (número de votos) em 2006? Mesma pergunta para 2010.

Um modelo de regressão linear multipla com todas as variáveis não é tão bom para explicar a variação de y (Quantidade de votos), pois analizando as regressões criadas com os dados de 2006 e 2010, podemos observar que o R² não é tão alto (0.52 nos dados de 2006 e 0.43 nos de 2010) o que mostra que usar todas as variáveis não é bom para explicar os voto. Pode-se obsevar também que a muitas variáveis que não são necessárias no modelo, tais como, quantidade_despesas, quantidade_fornecedores e recursos_de_partido_politico.
```{r}
lmModel2006 <- lm(votos ~ .,
          data = dados_filtrados_2006)
summary(lmModel2006)
```

```{r}
lmModel2010 <- dados_filtrados_2010 %>% lm(formula = votos ~ .)
summary(lmModel2010)

# p1 <- lmModel2010 %>% ggplot(aes(.fitted, .resid)) +
#     geom_point() + geom_hline(yintercept=0, col="red", linetype="dashed") +
#   xlab("Valores ajustados") + ylab("Resíduos") +
#   ggtitle("Gráfico de Resíduos vs Ajustamento") + theme_bw()
# p1

# par(mfrow=c(2,2))
# plot(lmModel2010)
```


```{r}
p1 = ggplot(lmModel2006, aes(.fitted, .resid)) +
    geom_point()
p1 = p1 + geom_hline(yintercept=0, col="red", linetype="dashed")
p1 = p1 + xlab("Valores ajustados") + ylab("Resíduos")
p1 = p1 + ggtitle("Gráfico de Resíduos vs Ajustamento") + 
    theme_bw()
p1
```


```{r}
p1 = ggplot(lmModel2010, aes(.fitted, .resid)) +
    geom_point()
p1 = p1 + geom_hline(yintercept=0, col="red", linetype="dashed")
p1 = p1 + xlab("Valores ajustados") + ylab("Resíduos")
p1 = p1 + ggtitle("Gráfico de Resíduos vs Ajustamento") + 
    theme_bw()
p1
```

```{r}
dados_2006 %>% 
  na.omit() %>%
  ggcorr(palette = "RdBu",
         color = "grey50",
         label = TRUE, hjust = 1,
         label_size = 3, size = 4,
         nbreaks = 5, layout.exp = 7) +
  ggtitle("Gráfico de correlação eleições 2006")
```

```{r}
dados_2010 %>% 
  na.omit() %>%
  ggcorr(palette = "RdBu",
         color = "grey50",
         label = TRUE, hjust = 1,
         label_size = 3, size = 4,
         nbreaks = 5, layout.exp = 7) +
  ggtitle("Gráfico de correlação eleições 2010")
```


```{r}
dados_filtrados_2006 <- dados_2006 %>% 
  select(-partido,
         -uf,-nome,
         -estado_civil,
         -ocupacao,-ano,
         -cargo,-grau,-sexo)
lmModel2006 <- dados_filtrados_2006 %>% lm(formula = votos ~ .)
summary(lmModel2006)
```

