---
title: "Predição de Votação de Deputados"
author: "Luiz Fernando da Silva"
date: "26 de novembro de 2018"
output: html_document
---


```{r, include=FALSE}
library(tidyverse)
library(caret)
library(DMwR)
library(rpart)
```

```{r, include=FALSE}
data_train <- read.csv("data/train.csv")
data_train <- data_train %>% select(-nome, -uf,
                 -estado_civil, -partido,
                 -ocupacao,-ano,
                 -cargo,-grau,-sexo,
                 -sequencial_candidato)

data_test <- read_csv("data/test.csv")
data_test <- data_test %>% select(-nome, -uf,
                 -estado_civil, -partido,
                 -ocupacao,-ano,
                 -cargo,-grau,-sexo)

```

```{r}
partition <- createDataPartition(y = data_train$situacao, p=0.75, list=FALSE)
set.seed(9560)
data_train_reparted <- data_train[partition,]
data_test_reparted <- data_train[-partition,]
```

## Há desbalanceamento das classes (isto é, uma classe tem muito mais instâncias que outra)? Em que proporção? Quais efeitos colaterais o desbalanceamento de classes pode causar no classificador?

Como pode-se observar no gráfico abaixo, há um grande desbalanceamento das classes, onde a classe não eleito representa cerca de 87% do total, o que afeta negativamente os algoritmos de predição, já que existem muito mais exemplos de uma classe do que de outra, tornando a predição pouco confiável.
```{r}
data_train %>% 
  group_by(situacao) %>%
  summarise(n_eleitos=(n()/nrow(data_train))*100) %>%
  ggplot(aes(x=situacao, y=n_eleitos, fill=situacao)) + geom_col() + labs(x = "Situação", y = "Percentual")
```

## Como você poderia tratar isso?
Para tratar o problema do desbalanceamento é preciso usar tecnicas de rebalanceamento. Duas das tecnicas de rebalanceamento são o UPSAMPLING e DOWNSAMPLING, no UPSAMPLING serão ciradas amostras aleatórias para que a classe minoritária tenha o mesmo tamanho da classe majoritária, já no DOWNSAMPLING serão selecionadas aleatoriamente amostras da classe majoritária para que a mesma tenha o mesmo tamanho da classe majoritária. O SMOTE é uma técnica hibrida que usa ambas as técnicas mensionadas anteriomente para fazer o rebalanceamenteo das classes. 

```{r}
balanced_data <- SMOTE(situacao ~ ., data = data_train_reparted)

balanced_data %>% 
  group_by(situacao) %>%
  summarise(n_eleitos=(n()/nrow(balanced_data))*100) %>%
  ggplot(aes(x=situacao, y=n_eleitos, fill=situacao)) + geom_col() + labs(x = "Situação", y = "Percentual")
```

## Treinando: um modelo de KNN, regressão logística, uma árvore de decisão e um modelo de adaboost.

Treinando os modelos para testar o que resultará nas melhores predições

#### Modelo KNN
```{r}
k <- expand.grid(k = seq(20,100, length=81))
fitControl <- trainControl(method = "repeatedcv", number = 10, repeats = 5)  

model_knn <- train(situacao ~ ., 
                     data = balanced_data, 
                     method = "knn", 
                     tuneGrid = k,
                     preProc = c("center", "scale"),
                     trControl = fitControl)
plot(model_knn)
model_knn
```


#### Modelo regressão logistica
```{r}
model_logistc <- train(situacao ~ ., 
                     data = balanced_data, 
                     method = "glm", 
                     family = "binomial",
                     preProc = c("center", "scale"),
                     trControl = fitControl)
model_logistc
```

#### Modelo Arvore de decisão
```{r}
trctrl <- trainControl(method = "repeatedcv", number = 10, repeats = 5)
set.seed(3333)
dtree_fit <- train(situacao ~., data = balanced_data, method = "rpart",
                   trControl = trctrl,
                   tuneLength = 10)
dtree_fit
```

#### Modelo Adaboosting
```{r}
model_ada <- train(situacao ~ ., 
                     data = balanced_data, 
                     method = "ada", 
                     preProc = c("center", "scale"),
                     trControl = fitControl)
model_ada
```

## Reporte precision, recall e f-measure no treino e validação. Há uma grande diferença de desempenho no treino/validação? 


#### Calculando os valores de CA, EA, CB, EB, onde o significado dos mesmos são respectivamente, corretamente classificados em A, Erroneamente classificados em A, corretamente classificados em B e Erroneamente classificados em B.

### Modelo KNN
```{r}
data_test_reparted$prediction <- predict(model_knn, data_test_reparted)

CA <- data_test_reparted %>% filter(situacao == "eleito", prediction == "eleito") %>% nrow()
EA <- data_test_reparted %>% filter(situacao == "nao_eleito" , prediction == "eleito") %>% nrow() 
CB <- data_test_reparted %>% filter(situacao == "nao_eleito" , prediction == "nao_eleito" ) %>% nrow()
EB <- data_test_reparted %>% filter(situacao == "eleito", prediction == "nao_eleito" ) %>% nrow()
```

#### Calculando o precision, recall e f-measure.
```{r}
precision <- CA / (CA + EA)
recall <- CA / (CA + EB)
f_measure <- 2 * (precision * recall) / (precision + recall)
precision
recall
f_measure
```

### Modelo regressão logistica

```{r}
data_test_reparted$prediction <- predict(model_logistc, data_test_reparted)

CA <- data_test_reparted %>% filter(situacao == "eleito", prediction == "eleito") %>% nrow()
EA <- data_test_reparted %>% filter(situacao == "nao_eleito" , prediction == "eleito") %>% nrow() 
CB <- data_test_reparted %>% filter(situacao == "nao_eleito" , prediction == "nao_eleito" ) %>% nrow()
EB <- data_test_reparted %>% filter(situacao == "eleito", prediction == "nao_eleito" ) %>% nrow()
```

#### Calculando o precision, recall e f-measure.
```{r}
precision <- CA / (CA + EA)
recall <- CA / (CA + EB)
f_measure <- 2 * (precision * recall) / (precision + recall)
precision
recall
f_measure
```


### Modelo Adaboosting

```{r}
data_test_reparted$prediction <- predict(model_ada, data_test_reparted)

CA <- data_test_reparted %>% filter(situacao == "eleito", prediction == "eleito") %>% nrow()
EA <- data_test_reparted %>% filter(situacao == "nao_eleito" , prediction == "eleito") %>% nrow() 
CB <- data_test_reparted %>% filter(situacao == "nao_eleito" , prediction == "nao_eleito" ) %>% nrow()
EB <- data_test_reparted %>% filter(situacao == "eleito", prediction == "nao_eleito" ) %>% nrow()
```

#### Calculando o precision, recall e f-measure.
```{r}
precision <- CA / (CA + EA)
recall <- CA / (CA + EB)
f_measure <- 2 * (precision * recall) / (precision + recall)
precision
recall
f_measure
```


### Modelo Arvore de decisão

```{r}
data_test_reparted$prediction <- predict(dtree_fit, data_test_reparted)

CA <- data_test_reparted %>% filter(situacao == "eleito", prediction == "eleito") %>% nrow()
EA <- data_test_reparted %>% filter(situacao == "nao_eleito" , prediction == "eleito") %>% nrow() 
CB <- data_test_reparted %>% filter(situacao == "nao_eleito" , prediction == "nao_eleito" ) %>% nrow()
EB <- data_test_reparted %>% filter(situacao == "eleito", prediction == "nao_eleito" ) %>% nrow()
```

#### Calculando o precision, recall e f-measure.
```{r}
precision <- CA / (CA + EA)
recall <- CA / (CA + EB)
f_measure <- 2 * (precision * recall) / (precision + recall)
precision
recall
f_measure
```

Analisando os resultados obtidos acima, os modelos adaboosting e regressão logistica obtiveram melhores resultados para o precision, recall e f-measure, o que indica que eles são os melhores modelos para serem usados nas predições.

## Interprete as saídas dos modelos. Quais atributos parecem ser mais importantes de acordo com cada modelo?
```{r}
varImp(model_ada)
varImp(model_knn)
varImp(dtree_fit)
varImp(model_logistc)
```

* Para o modelo adaboost as variáveis mais importantes são: total_despesa, total_receita, quantidade_fornecedores
* Para o modelo knn as variáveis mais importantes são: total_despesa, total_receita, quantidade_fornecedores
* Para o modelo arvore de decisão as variáveis mais importantes são: total_receita, total_despesa, recursos_de_pessoas_juridicas
* Para o modelo regressão logistica as variáveis mais importantes são: recursos_de_pessoas_físicas, recursos_de_pessoas_juridicas, media_receita.


## Envie seus melhores modelos à competição do Kaggle. Faça pelo menos uma submissão.
```{r}
prediction <- predict(model_ada, data_test)

data_out <- data.frame(ID = data_test$sequencial_candidato, Predicted = prediction)
data_out$ID <-as.character(data_out$ID) 
data_out %>% write_csv(path = "data/out2.csv")
```

