---
title: 'Análise de Gastos de Deputados: Nossas Perguntas'
author: "Luiz Fernando da Silva"
date: "27 de agosto de 2018"
output: html_document
---

```{r, include=FALSE}
library('tidyverse')
library('gridExtra')
options(scipen = 999)
```
```{r, include=FALSE}
data <- read_csv('data/dadosCEAP.csv')
limites <- read_csv('data/limiteMensalCEAP.csv')
data <- data %>% full_join(limites, by=c("sgUF" = "UF"))
data <- data %>% filter(valorLíquido > 0)
```



```{r setup, include=FALSE}
knitr::opts_chunk$set(echo = TRUE)
```

# Questão 1
### Quais são os deputados que gastaram mais dinheiro da CEAP? Quais são os mais econômicos?
Como mostrado no gráfico abaixo os deputados que mais gastaram foram Edio Lopes, Rocha Abel Mesquita Jr., Alan Rick e Jhonatan de Jesus, e o que menos gastaram foram Renam filho, Marcelo Almeida, Marcio Monteiro, Eliseu Padilha e Camilo Cola. Por meio deste gráfico pode-se perceber a grande diferença na quantidade de gastos entre os deputados que mais gastaram e os que menos gastaram. Com essa análise existe uma questão a ser pensada: Qual motivo levou a essa diferença tão grande entre os gastos dos deputados?
```{r}
# Este código recupera os 5 deputados que mais gastaram
maisGastadores <- data %>%
  filter(valorLíquido > 0) %>%
  group_by(nomeParlamentar) %>% 
  summarise(total = sum(valorLíquido)) %>% 
  arrange(-total) %>% 
  slice(1:5)

# Este código recupera os 5 deputados que menos gastaram
menosGastadores <- data %>%
  filter(valorLíquido > 0) %>%
  group_by(nomeParlamentar) %>% 
  summarise(total = sum(valorLíquido)) %>% 
  arrange(total) %>% 
  slice(1:5)

# Unindo os dados dos deputados que mais gastaram e os que menos gastaram
gastos <- union(maisGastadores, menosGastadores)

# Plotando gráfico de barras
grafico1 <- maisGastadores %>% 
  ggplot(aes(x=reorder(nomeParlamentar, total), y=total, fill=nomeParlamentar)) + 
  geom_col(width = 0.7, show.legend = FALSE) + 
  coord_flip() + labs(x="Nome do Parlamentar", y="Total gasto")

grafico2 <- menosGastadores %>% 
  ggplot(aes(x=reorder(nomeParlamentar, total), y=total, fill=nomeParlamentar)) + 
  geom_col(width = 0.7, show.legend = FALSE) + 
  coord_flip() + labs(x="Nome do Parlamentar", y="Total gasto")

grid.arrange(grafico1, grafico2, nrow = 2)
```

# Questão 2
### Quais os estados cujos deputados gastam mais no exterior? Quais os estados cujos deputados gastam menos no exterior?
O gráfico abaixo mostra os 5 estadudos cujos deputados mais gastraram no exterior e os 5 que menos gastaram. A diferença nos gastos desses estados é consideravelmente grande se compararmos os que mais gastaram e os que menos gastaram, enquanto os estados no topo do ranking como SP e MG gastaram entre 75 mil e 100 mil, os que estão no final como PB e MA, gastaram menos de 6 mil.
```{r}
# Este código pega os 5 estados cujos deputados mais gastam no exterior
maiorGastoExterior <- data %>% 
  group_by(sgUF) %>%
  filter(tipoDocumento == 2) %>% 
  summarise(total = sum(valorLíquido)) %>%
  arrange(-total) %>%
  slice(1:5)

# Este código pega os 5 estados cujos deputados menos gastam no exterior
menorGastoExterior <- data %>% 
  group_by(sgUF) %>%
  filter(tipoDocumento == 2) %>% 
  summarise(total = sum(valorLíquido)) %>%
  arrange(total) %>%
  slice(1:5)

gastosExterior <- union(maiorGastoExterior, menorGastoExterior)

gastosExterior %>% 
  ggplot(aes(x=reorder(sgUF, total), y=total, fill=sgUF)) + 
  geom_col(width = 0.7, show.legend = FALSE) + 
  coord_flip() + labs(x="Sigla do estado", y="Total gasto")
```

# Questão 3
### Quais os partidos cujos parlamentares mais usam CEAP no estado da Paraíba? Quais são os que menos usam? Mesmas perguntas considerando valores em R$.
Os gráficos abaixo exibe os partidos que mais usam o CEAP e os que mais gastam respectivamente. Comparando os dois gráficos é possível perceber que não necessariamente os partidos que mais usam o CEAP são aqueles que mais gastam, como por exemplo o PP, no ranking dos que mais usam ele aparece em segundo lugar, já no ranking dos que mais gastam aparece em sétimo, isso mostra que alguns partidos utilizaram serviços mais baratos que os demais.
```{r}
# Sumarizando os dados de modo a agrupa por partidos no estado da paraíba
gastosPartidosPB <- data %>% 
  filter(sgUF == "PB") %>%
  group_by(nomeParlamentar, idCadastro) %>%
  summarise(totalParlamentar = sum(valorLíquido), sgPartido=first(sgPartido), count = n()) %>%
  group_by(sgPartido) %>%
  summarise(total = median(totalParlamentar), count = median(count)) %>%
  arrange(total)

# Plotando o gráfico de barras que mostra o ranking dos partidos que mais usam CEAP
grafico1 <- gastosPartidosPB %>% 
  arrange(count) %>% 
  ggplot(aes(x=reorder(sgPartido, count), y=count, fill=sgPartido)) + 
  geom_col(width = 0.7, show.legend = FALSE) + 
  coord_flip() + labs(x="Partido", y="Gasto total")

# Plotando o gráfico de barras que mostra o ranking dos partidos que mais gastaram
grafico2 <- gastosPartidosPB %>% 
  ggplot(aes(x=reorder(sgPartido, total), y=total, fill=sgPartido)) + 
  geom_col(width = 0.7, show.legend = FALSE) + 
  coord_flip() + labs(x="Partido", y="Gasto total")

grid.arrange(grafico1, grafico2, nrow = 2)
```

#### Agrupando dados dos dados por nome dos parlamentares meses e anos e filtrando pelos que ultrapassaram o limite mensal de seu estado.
```{r}
# Filtrando e ordenando os dados para considerar apenas os deputados que passaram do limite mensal de seu estado
dadosFiltrados <- data %>%
  mutate(ano = format(dataEmissao, "%y"), mes = format(dataEmissao, "%m")) %>%
  group_by(nomeParlamentar, ano, mes, idCadastro) %>%
  summarise(total = sum(valorLíquido), limite_mensal = first(limite_mensal)) %>%
  filter(limite_mensal < total)

dadosAgrupadosPorParlamentar <- dadosFiltrados %>%
  mutate(extra = total - limite_mensal) %>%
  group_by(nomeParlamentar, idCadastro) %>%
  summarise(extra = median(extra), vezesExtrapoladas = n()) %>%
  ungroup()
```

# Questão 4
### Quais os deputados que mais ultrapassam o limite de CEAP do seu estado?
Os dois gráficos abaixo mostram respectivamente o top 10 dos deputados que ultrapassaram mais vezes o limite mensal de da cota do CEAP e o top 10 da mediana valor total do limite ultrapassado de cada mês. O primeiro gráfico mostra que os 10 deputados do ranking passaram muitas vezes do limite da cota, o que pode ter causado uma grande quantidade de gastos extras usando o dinheiro público. No segundo gráfico é possível perceber que os deputados exibidos ultrapassaram muito o valor de sua cota, algo em torno de 50 mil e 160 mil. Ao comparar os dois gráficos pode-se visualizar que nenhum dos deputados que ultrapassaram o limite mais vezes está no ranking do que mais gastaram, isso pode ser explicado pelo fato de que alguns deputados extrapolaram muito o limite mensal do seu estado. Analizado os dois gráficos é possível questionar-se sobre qual a despesa que teve maior impácto para que esses deputados ultrapassarem tanto o limite e se esses gastos extras são realmente necessários.
```{r}
# Gerando gráfico de barras exibindo os gastos dos 10 parlamentares que mais ultrapassaram o limite
dadosAgrupadosPorParlamentar %>% 
  arrange(-vezesExtrapoladas) %>%
  slice(1:10) %>%
  ggplot(aes(x=reorder(nomeParlamentar, vezesExtrapoladas), y=vezesExtrapoladas, fill=nomeParlamentar)) + 
  geom_col(width = 0.7, show.legend = FALSE) + 
  coord_flip() + 
  labs(x="Nome do parlamentar", y="Quantidade de vezes que ultrapassou o limite")
```

```{r}
dadosAgrupadosPorParlamentar %>% 
  arrange(-extra) %>%
  slice(1:10) %>%
  ggplot(aes(x=reorder(nomeParlamentar, extra), y=extra, fill=nomeParlamentar)) + 
  geom_col(width = 0.7, show.legend = FALSE) + 
  coord_flip() + 
  labs(x="Nome do parlamentar", y="Mediana dos gastos dos limites ultrapassados")
```


# Questão 5
## Quais estados cujos parlamentares gastam mais com passagens aéreas?
O gráfico abaixo mosrta que São Paulo e o Amazonas são os estados cujos parlamentares mais gastam com passagens aéreas. Pode-se perceber também que há uma diferença muito grande entre esses estados e os que menos gastam como Distrito Federal e amapá, isso pode ser explicado em partes pelo número de deputados de cada estado e a quantidade de viagens para o exterior que tendem a ser mais caras.
```{r}
maiorGastos <- data %>%
  filter(tipoDespesa == "PASSAGENS AÉREAS") %>%
  group_by(sgUF) %>%
  summarise(total = sum(valorLíquido)) %>% na.omit()

maiorGastos %>% 
  ggplot(aes(x=reorder(sgUF, total), y=total, fill=sgUF)) + 
  geom_col(width = 0.7, show.legend = FALSE) + 
  coord_flip() + labs(x="Estado", y="Gasto total")
```

# Questão 6
## Escolha três partidos e responda: Quais são os tipos de despesa mais utilizados no uso da CEAP pelos deputados desses partidos? Mesma pergunta considerando valores em R$.
```{r}
partidos <- data %>% filter(sgPartido %in% c("PT", "PMDB", "PSDB"))

gastos <- partidos %>% group_by(tipoDespesa) %>%
  summarise(total = sum(valorLíquido), count = n()) %>%
  arrange(-total)

gastos %>% 
  arrange(-count) %>% 
  ggplot(aes(x=reorder(tipoDespesa, count), y=count, fill=tipoDespesa)) + 
  geom_col(width = 0.7, show.legend = FALSE) + 
  coord_flip() + labs(x="Tipo de Despesa", y="Quantidade de despesas")

gastos %>% 
  ggplot(aes(x=reorder(tipoDespesa, total), y=total, fill=tipoDespesa)) + 
  geom_col(width = 0.7, show.legend = FALSE) + 
  coord_flip() + labs(x="Tipo de Despesa", y="Gasto total")
```

